最高法院刑事判決　　　　　　　　　 111年度台上字第3123號
上　訴　人　臺灣高等檢察署檢察官郭靜文
上　訴　人　
即　被　告　李長霖
選任辯護人　徐松龍律師
　　　　　　蔡沂彤律師
上列上訴人等因被告違反毒品危害防制條例等罪案件，不服臺灣
高等法院中華民國111年3月29日第二審判決（110 年度侵上訴字
第3號，起訴案號：臺灣臺北地方檢察署108 年度偵字第17878號
），提起上訴，本院判決如下：
    主  文
上訴駁回。
    理  由
按刑事訴訟法第377 條規定，上訴於第三審法院，非以判決違
  背法令為理由，不得為之。是提起第三審上訴，應以原判決違
  背法令為理由，係屬法定要件。如果上訴理由書狀並未依據卷
  內訴訟資料，具體指摘原判決不適用何種法則或如何適用不當
  ，或所指摘原判決違法情事，顯與法律規定得為第三審上訴理
  由之違法情形，不相適合時，均應認其上訴為違背法律上之程
  式，予以駁回。
本件原審審理結果，認為上訴人即被告李長霖（下稱被告）有
  如原判決事實欄所載以欺瞞方式使Ａ女（姓名詳卷）施用含有
  第三級毒品FM2（氟硝西泮，flunitrazepam）成分之藥錠，及
  以藥劑對Ａ女為強制猥褻各犯行明確，因而撤銷第一審關於此
  部分之科刑判決，改判仍依想像競合犯之規定，從一重論處被
  告以欺瞞方式使人施用第三級毒品罪刑。已詳述其認定犯罪事
  實所憑之證據及理由。
採證認事，係事實審法院之職權，其對證據證明力所為之判斷
  ，如未違背經驗法則與論理法則，復已敘述其憑以判斷之心證
  理由，即不能任意指為違法。又刑法妨害性自主罪章，所保護
  之法益乃個人性自主權及身體控制權，是只須所施用之方法違
  反被害人之意願，「足以壓抑」被害人之性自主決定權者，即
  足當之。再者，所謂補強證據，其所補強者，不以事實之全部
  為必要，只須因補強證據與其他證據相互印證結果，依社會通
  念，足使犯罪事實獲得確認者即屬之。而我國刑事訴訟法對於
  補強證據之種類，並無限制，故不問其為直接證據、間接證據
  ，或係間接事實之本身即情況證據，均得為補強證據之資料。
  原判決依憑被害人Ａ女之指訴，佐以上訴人之部分供述、證人
  陳信宇、社工（代號 F2009，姓名詳卷）之證詞，及卷附臺北
  榮民總醫院臨床毒物與職業醫學科檢驗報告、內政部警政署刑
  事警察局鑑定書、Ａ女就醫紀錄、交通部民用航空局航空醫務
  中心鑑定書、一德身心診所函文、監視器翻拍照片、Ａ女手機
  報案紀錄、新北市政府家庭暴力暨性侵害防治中心保護個案摘
  要報告等證據資料，詳加研判，認定被告有前述各犯行等情，
  並說明Ａ女於偵訊及第一審指證其與Ｂ女（姓名詳卷）在夜店
  與被告喝酒，因Ｂ女泥醉不醒人事，其遂依被告提議至被告住
  處休息。安頓Ｂ女後，被告拿1 顆藥錠予其服用，並稱可以解
  酒。之後被告又拿相同之藥錠，同稱係解酒藥予其服用，其因
  覺有異，便假裝服用，再伺機吐掉。接著，被告看Ａ片，並走
  過來用手摸其大腿，其一再撥開，被告不顧其拒絕，進而伸進
  其內褲摸其外陰部之被害經過供述一致；參以Ａ女經醫院採集
  之尿液檢體，送鑑定結果，檢出氟硝西泮之代謝物。而警方在
  案發地查扣之白色藥錠，經鑑定結果，含有氟硝西泮成分，且
  該藥錠表面檢出之女性體染色體DNA-STR 型別與Ａ女相符；復
  佐以陳信宇證述：警方扣案之藥錠是其服用之安眠藥，其有告
  知被告該安眠藥含有FM2 成分，及社工陳稱：剛接案時，Ａ女
  情緒很不穩定，擔心會染上毒癮，害怕身體健康會受到影響各
  等語；再參酌被告倘係善意收留泥醉無意識之Ｂ女，應無使Ａ
  女服用具使人嗜睡之FM2 藥錠，且Ａ女亦無趁隙報警求救之理
  等情，認定Ａ女證述足以採信之得心證理由。復敘明何以認定
  Ａ女於偵訊及第一審之證詞，並無前後不一之情形，而Ａ女於
  醫院驗傷之主訴暨警詢所陳，雖與其於偵訊及第一審所證情節
  略有差異，然何以其證詞仍屬可採信之理由。並就Ａ女身體雖
  未採得被告之生物跡證，然如何不足為有利被告之認定；以及
  就被告否認犯行所辯各節，何以不足採信，亦皆於理由內詳為
  論述、指駁。所為論斷，俱有卷內資料可資佐證，係合乎推理
  之邏輯規則，尚非原審主觀之推測，核與證據法則無違，亦無
  理由矛盾或不備，及調查職責未盡之違法情事。而原判決就被
  告上開犯行，係以被告、社工及陳信宇之陳述，暨前揭證據資
  料及情況證據，作為Ａ女指證之補強證據，且以該等補強證據
  與Ａ女證詞相互利用，使犯罪事實獲得確信，並非僅憑Ａ女證
  述為唯一證據，核無違反證據法則可言。被告上訴意旨，猶執
  陳詞，以Ａ女係知識份子，怎會相信有解酒藥之物，況亦未自
  Ａ女身上採得其之DNA ，原審僅憑Ａ女前後矛盾之陳述，別無
  補強證據，又未說明其所為如何已使Ａ女達無法抗拒或難以抗
  拒程度之理由，即為其不利之認定云云，乃係就原審採證、認
  事職權之適法行使，及原判決已說明事項，任意指摘為違法，
  抑或單純為事實上之爭執，均非適法之第三審上訴理由。
毒品危害防制條例第6 條之欺瞞使人施用毒品罪，係以欺騙或
  隱瞞之方式，使人於不知情情況下施用毒品。而第7 條之引誘
  他人施用毒品罪，乃係使本無施用毒品犯意之人，因其勸導、
  誘惑而萌生施用之犯意。至第8 條之轉讓毒品罪，則係非基於
  營利之意思，將毒品移轉予他人。三者之區別，在於施用者或
  受讓者對於所施用或受讓之物為毒品是否有所認識。從而，原
  判決以被告主觀上知悉該藥錠含有FM2 成分，並不具可代謝或
  分解體內酒精之作用，惟向Ａ女佯稱為「解酒藥」，使不知情
  之Ａ女施用。Ａ女主觀上並無施用毒品之犯意，與被告間亦無
  受讓毒品之合意，認定被告所為該當欺瞞使人施用毒品罪等旨
  ，核於法無違，要無被告上訴意旨所稱適用法則不當之違法可
  言。
是否適用刑法第59條酌減其刑，乃實體法上賦予「量刑審酌者
  」之事實審法院得為自由裁量之事項；倘其裁量無明顯濫權或
  失當，作為「量刑審查者」之法律審自應予尊重，無許當事人
  依憑主觀任意指為違法。原判決已敘明：被告以欺瞞方式使Ａ
  女施用毒品，雖害及Ａ女健康，然其使Ａ女施用之毒品數量甚
  少，與使用強暴、脅迫方式使人大量或長期施用毒品之狀況，
  實有差異。依其情節而論，縱處以法定最低刑度5 年，仍嫌過
  重，於客觀上足以引起一般人之同情，乃依刑法第59條之規定
  酌減其刑等旨，經核原審適用刑法第59條酌減其刑，其職權之
  行使並無顯然濫權失當，亦無理由不備或矛盾之違法。檢察官
  上訴意旨以被告始終否認犯行，並無悔意且犯後態度不佳，犯
  罪手段亦甚為可惡，並無犯罪情狀顯可憫恕之情形云云，無非
  係就原審量刑酌減與否適法職權之行使，及原判決已明白說明
  之事項，再為爭執，難認係適法之第三審上訴理由。
檢察官及被告其餘上訴意旨，經核亦均非依據卷內訴訟資料，
  具體指摘原判決有何不適用法則，或如何適用不當之情形，同
  非適法之第三審上訴理由。綜上，應認其等本件上訴均不合法
  律上之程式，皆予以駁回。
據上論結，應依刑事訴訟法第395條前段，判決如主文。
中    華    民    國   111    年    8     月    11    日
                  刑事第三庭審判長法  官  徐  昌  錦  
                                  法  官  林  恆  吉  
                                  法  官  林  海  祥  
                                  法  官  侯  廷  昌  
                                  法  官  江  翠  萍  
本件正本證明與原本無異
                                  書記官
中    華    民    國   111    年    8     月    17    日